Inventaris van het archief van de Vereniging voor Controle op Lasgebied "CONTROLAS", 22 december 1958 - 1 oktober 2004
Nationaal Archief, Den Haag
Vereniging voor Controle op Lasgebied "Controlas"
Vereniging Controle Lasgebied
1958-2004
P10
1.50 meter; 62 inventarisnummers.
Normale geschreven, getypte en gedrukte documenten, geen bijzondere handschriften.
Nationaal Archief, Den Haag
Vereniging voor Controle op Lasgebied (CONTROLAS)
Het archief bevat stukken met betrekking tot ontstaan en functioneren van de Vereniging voor Controle op Lasgebied. In het archief bevinden zich onder meer verslagen van zowel algemene vergaderingen als bijeenkomsten van bestuursorganen. Verder zijn er verslagen van het College van Deskundigen en van de Technische Commissie Lastoevoegmaterialen, alsmede stukken met betrekking tot samenwerking met andere diensten en aangaande de regels voor de controle en certificatie.
Archiefvorming
Geschiedenis van de archiefvormer
Voorgeschiedenis
Een beknopte beschrijving van de ontstaansgeschiedenis alsmede van de verdere activiteiten van de Vereniging voor Controle op Lasgebied "CONTROLAS" (1958-2004).
Inleiding
In het onderstaande is de situatie beschreven die op het punt van het keuren van lastoevoegmaterialen bestond voorafgaande aan het jaar waarin CONTROLAS werd opgericht (1958). Voorts zijn de organisatievorm alsmede de activiteiten van de vereniging beschreven gedurende de periode dat CONTROLAS heeft bestaan (27 december 1958 - 1 oktober 2004).
Ter toelichting op de gebruikte termen "laselektrode", "toevoegmateriaal" en "lastoevoegmateriaal" zij het volgende vermeld. Tot ongeveer 1940 was het gebruikelijk dat voor wat betreft het verbinden van metaaldelen van bruggen, schepen, ketels, vaten etc. dit tot stand kwam door middel van geklonken verbindingen. In verband met de hieraan verbonden nadelen werd naar andere verbindingstechnieken omgezien. In de eerste plaats betrof dit de techniek van het "autogeen" lassen. Deze bestond uit het met behulp van een buitengewoon hete vlam versmelten van de aan elkaar te lassen metaaldelen al dan niet d.m.v. een blanke lasdraad.
In verband met de aan het autogeen lassen verbonden technische- en veiligheidsproblemen, met name het gebruik van acetyleen en zuurstof, werd het elektrisch lassen steeds meer toegepast. Met behulp van een elektrische vlamboog en een "beklede" laselektrode, werd een las tot stand gebracht. Een latere ontwikkeling was het z.g. "onderpoederdek" lassen. Een onbeklede lasdraad werd versmolten in de lasopening en vormde met de te verbinden metaaldelen een smeltbad waaraan een poeder, "toevoegmateriaal", werd toegevoegd.
Men is vanaf dat tijdstip gaan spreken van "toevoegmateriaal". Lasdraad, toevoegmateriaal en laselectrode vormen tezamen als geen nader onderscheid gewenst is de algemene term "lastoevoegmateriaal".
Situatie inzake het keuren van laselektroden voor 1958
Na de 2e wereldoorlog werd het omstreeks 1951 bij industriële ondernemingen en overheidsinstellingen die gelaste constructies vervaardigden en ook bij die instanties die belast waren met het ontwerpen en/of keuren van gelaste constructies reeds duidelijk, dat afzonderlijke keuringen van laselektroden ieder volgens eigen regels tot een onhoudbare situatie zouden leiden.
Het werd voor de fabrikanten van elektroden een praktisch ondoenlijke zaak om aan ieders wensen te voldoen, afgezien nog van de hoge kosten die met een dergelijke werkwijze waren gemoeid. De wens om in Nederland tot een centrale elektrodenkeuring te komen leek te worden vervuld met de publicatie in 1957 van het normblad "eisen voor de beproeving van elektroden", opgesteld door een commissie die normalisatie op lasgebied tot opdracht had. Deze poging slaagde in eerste instantie niet, daar niet alle betrokken partijen een centrale keuring konden aanvaarden.
De organisatie
Oprichting van de Vereniging CONTROLAS
Ten einde tot een oplossing te komen voor de hierboven beschreven ontstane situatie werd op initiatief van de Vereniging van Metaalindustrieën (VMF) in januari 1958 onder leiding van Ir H.C. Wesseling een oriënterende vergadering belegd. Het overleg resulteerde een maand later in een voorstel van de toenmalige directeur van de Dienst voor het Stoomwezen, Ir J.J.P.
Cattel, dat beoogde tot de oprichting te komen van een vereniging voor kwaliteitscontrole van laselektroden om aldus een einde te maken aan een veelvoud van nagenoeg gelijkwaardige keuringen, waar één enkele controle voor gemeenschappelijk rekening voldoende zou zijn. De verwachting was dat de op te richten vereniging in de bestaande situatie orde zou weten te scheppen.
Een en ander heeft ertoe geleid dat op 22 december 1958 tijdens een vergadering waaraan werd deelgenomen door een aantal gebruikers, opdrachtgevers en toezichthoudende instanties, besloten werd tot oprichting van de Vereniging voor Controle op Lasgebied "CONTROLAS".
Doelstelling - Statuten
In februari 1959 werd gedurende een vergadering van de leden ingestemd met de formulering van de volgende (ontwerp) doelstelling:
"De vereniging heeft ten doel het doen keuren van elektroden en andere lasbenodigdheden, alsmede het vermeerderen van de kennis van deze producten".
Voorts werd in een tweetal artikelen vermeld op welke wijze dit doel zou worden nagestreefd en tevens welke natuurlijke personen en rechtspersonen wèl lid zouden kunnen worden van de vereniging en wie niet. Met dit laatste werd gedoeld op vervaardigers van elektroden en/of andere lasbenodigdheden dan wel degenen die daarin handelen.
Na het verlijden van de Statuten bij een notaris zijn deze ingeschreven bij de toenmalige Kamer van Koophandel en Fabrieken te Den Haag onder nummer: V 407433, later gewijzigd in nr: 40407433. In de loop der jaren zijn de statuten op enkele punten gewijzigd en is onder meer de doelstelling enigszins anders geformuleerd. Zie voor wat betreft dit laatste ook de punten 22 en 23 hieronder.
Verenigingstructuur
Deze bestaat, volgens een in de statuten vastgelegde (hiërarchieke) opbouw, uit:
Algemene Vergadering
Bestuur
Dagelijks Bestuur (formeel opgericht bij wijziging van de statuten op 26-06-1992)
College van Deskundigen (opgericht in januari 1989, evenwel eerst op 30-6-2000 als gevolg van een eis van de Raad voor Accreditatie als verenigingsorgaan opgenomen in de statuten)
De vergaderfrequentie van de Algemene Vergadering (AV) heeft gemiddeld één maal per jaar bedragen (het statutair vereiste was tenminste één vergadering per jaar). Op jaarbasis bedroeg het overleg van het Bestuur (B) ongeveer 3 à 4, van het Dagelijks Bestuur (DB) ongeveer twaalf, van het College van Deskundigen ongeveer twee maal.
Van het overleg dat de hierboven vermelde verenigingsorganen hebben gehouden, is vrijwel altijd een vergaderverslag gemaakt. Het dossier betreffende CONTROLAS dat aan het Nationaal Archief is aangeboden bevat deze verslagen met dien verstande dat niet alle verslagen, met name van de periode 1958-1977 bewaard zijn gebleven en dat voorts van het overleg van DB en CvD alleen de agenda's en de verslagen aan het N.A. zijn overgedragen.
De reden hiervan is dat uiteindelijk de adviezen met betrekking tot concept documenten behorende tot het certificatieschema, begrotingen, jaarverslagen en anderszins en opgesteld door deze laatste gremia, de hiërarchieke weg in de vereniging hebben afgelegd en uiteindelijk in definitieve vorm zijn vastgesteld respectievelijk zijn goedgekeurd door het Bestuur en de Algemene Vergadering. Aan de agenda's en verslagen van het overleg van Algemene Vergadering en Bestuur zijn wel de onderliggende vergaderstukken ("bijlagen"), voor zover deze aanwezig waren, toegevoegd.
Als voorzitters hebben gefungeerd:
Ir J.J.P. Cattel (1958-1969)
Ir K. De Munter (1969-1972)
Ir D.E.D. Romijn (1972-1984)
Ing. C.P. Buis (1984-2004)
Als secretaris/penningmeester:
J.W. Ahrends (1958-1960)
Ing. P.J. Ras (1960-1967)
Ing. J.C. Haarmans (1967-1995)
T. Pronk (1995-2004)
Beeldmerk (logo) en handelsnaam
CONTROLAS heeft aanvankelijk als beeldmerk een gestileerde letter C (kleur: oranje) en een letter L (kleur: grijs) gebruikt. De letter C is door de verticale balk van de letter L geprojecteerd. Het beeldmerk is terug te vinden op het oudere briefpapier van CONTROLAS.
Medio 1991 is overgaan op een ander beeldmerk dat weliswaar wederom bestond uit de letters C en L maar dat op een andere wijze was gestileerd. Zie het nieuwe briefpapier dat eveneens vanaf dat tijdstip in gebruik is genomen. De kleuren waren conform hierboven. Bovendien bevindt zich onder beide letters over de volle breedte de handelsnaam: "CONTROLAS". Kleur: zwart
Op 22 juli 1991 is bij het BENELUX Merkenbureau te Den Haag een verzoek ingediend tot het deponeren van het collectieve merk CONTROLAS. Op 1 juni 1992 is een bewijs van inschrijving ontvangen van het onder b. hierboven vermelde beeldmerk. In de rubriek "Waren- en dienstenlijst" van het bewijs van inschrijving is de volgende dienstenklasse vermeld: "KL 42: Onderzoeken van lastoevoegmaterialen en het opstellen van deskundigen rapporten betreffende deze onderzoeken; uitgeven van certificaten betreffende bovenstaande onderzoeken". Het BLX depotnummer was: 767080.
In 1998 is het depot uitgebreid met de (verplichte) inschrijving van het "Reglement op het Gebruik en het Toezicht bij het merk CONTROLAS" en de warenklassen:
Kl 1: Lasproducten; lastoevoegmiddelen, zijnde chemische samenstellingen (gassen) voor het lassen.
Kl 6: Lasmetalen.
Kl 7: Elektrische lasmachines; lasapparaten op gas werkend.
Kl 9: Elektrische lastoestellen; laselektroden.
Ten einde bescherming van het merk te krijgen ook buiten het BLX-gebied, is besloten deze bescherming uit te breiden tot de landen die naast de BLX tot de EU behoren. Daartoe is het Trade mark CONTROLAS (figurative mark) in 1997 aangemeld bij het "Office for Harmonization in the Internal Market (dep. trade marks and designs)" te Alicante (Spanje). Aldaar werd het beeldmerk op 23 november 1998 ingeschreven onder nummer: 000 625 673.
Zowel het beeldmerk als de handelsnaam zijn als onderdeel behorend tot het CONTROLAS certificatiesysteem, per 1 januari 2004 overgedragen aan Lloyd's Register Nederland B.V. Zowel merk als handelsnaam zijn beide in de loop van 2004 maar nu door de nieuwe eigenaar, Lloyd's, opnieuw gedeponeerd bij de hiervoor vermelde instanties.
Ter verdere illustratie van het voorgaande zijn nog de definities uit de grote Van Dale vermeld:
Beeldmerk: merk, merkteken, dat alleen uit een beeld (voorstelling) bestaat.
Logo: vignet, embleem, herkenningsteken.
Handelsnaam: naam waaronder een koopman zijn bedrijf uitoefent; naam waaronder een artikel in de handel bekend is.
Commissies en Werkgroepen
Na de oprichting van de vereniging werden twee verbanden opgericht, t.w.
in 1959 de Commissie van Deskundigen voor Toevoegmaterialen (CDT) met als eerste voorzitter Ir K. de Munter.
In 1971 de Werkgroep voor Lastoestellen (Wg.L) met als eerste voorzitter Ir Th.A.C. van Tongeren.
Sub a. De naam van de Commissie van Deskundigen voor Toevoegmaterialen (CDT), werd eind 1988 gewijzigd in Technische Commissie Lastoevoegmaterialen (TCL) omdat in januari 1989 een College van Deskundigen in het leven werd geroepen en de aanduiding "deskundigen" mogelijkerwijs verwarring zou kunnen opleveren indien zowel de commissie als het college de naam "deskundigen" zouden blijven dragen.
De commissie (TCL) is tot het tijdstip van ontbinden van de vereniging actief geweest en zowel de CDT als de TCL hebben beide een zeer grote bijdrage aan de totstandkoming en het op peil houden van de technische regelgeving binnen CONTROLAS geleverd. De CDT resp. TCL hebben afhankelijk van de omstandigheden tien tot tweemaal per jaar vergaderd.
Agenda's en verslagen zijn overgedragen aan het N.A. Als voorzitters hebben voorts gefungeerd: Ing. P.J. Ras (1967-1985), Ing. C. van Sevenhoven (1985-1996) en Ing. R.W.A. van den Berg (1996-2004).
Sub b. Verslagen van het overleg van de WG Lastoestellen zijn niet bewaard. Wel werd in het Bestuursoverleg telkenmale gerapporteerd inzake de vorderingen van de WG. Na langdurig beraad en studie heeft de WG onder leiding van Ing. P.C. Oorbeek (Directie Materieel KM) voorstellen gedaan met betrekking tot criteria die kunnen worden gehanteerd bij de aanschaf van lastransformatoren, lastoestellen en omvormers.
Door de Vereniging CONTROLAS is in november 1985 met als grondslag de hierboven vermelde voorstellen een populaire brochure uitgegeven onder de titel "Lastoestellen, de juiste keuze" (subtitel: Aanschafcriteria voor MIG/MAG- en onder poederdek lasapparatuur. Bewerking: Ing. H.W. Koopmans). De WG is in 1987 opgeheven.
Financiële huishouding van CONTROLAS
Sedert de oprichting van CONTROLAS zijn onder meer inkomsten verkregen uit contributies betaald door de leden. Echter de belangrijkste inkomstenbron was de opslag op de keuringskosten die door CONTROLAS bij de aanvragers om keur in rekening werd gebracht. Ook door de registratie van betaalde abonnementen op de "Lijst van goedgekeurde lastoevoegmaterialen" (zie ook onder dat hoofdstuk) namen de inkomsten toe. Van belang is hierbij te vermelden dat het beheer van zowel de inkomsten als de uitgaven (de "cashflow") onder berusting was van de penningmeester van de vereniging. Toen het keuren met behulp van de RTD een grotere vlucht nam betekende dit dat alle betalingen aan de RTD maar ook alle betalingen van fabrikanten aan CONTROLAS eveneens door de penningmeester moesten worden verwerkt. Een en ander resulteerde in een steeds maar toenemende werklast voor de op vrijwillige basis opererende penningmeester van de vereniging.
Teneinde in de geschetste situatie verandering te brengen en de behoefte tot professionaliseren is met de RTD op 1 juli 1992 een samenwerkingsovereenkomst gesloten op grond waarvan de keuringen namens CONTROLAS werden uitgevoerd maar voor rekening en risico van de RTD kwamen. Aan CONTROLAS werden door de RTD per gekeurd materiaal royalties afgedragen. Deze regeling heeft aan CONTROLAS niet alleen een beheersinstrument op het punt van door de RTD uitgevoerde keuringen verschaft, maar heeft er tevens toe bijgedragen dat CONTROLAS sinds het totstandkomen van de samenwerkingsovereenkomst op jaarbasis over een min of meer vast inkomstenpatroon kon beschikken.
Uitgangspunt van het financieel beleid is immer geweest dat geen oogmerk tot winst bestond, dat de jaarlijkse inkomsten de jaarlijkse uitgaven zouden dekken en dat ter dekking van eventuele calamiteiten c.q. een ernstige terugval in inkomsten, het verenigingsvermogen in staat zou zijn gedurende een jaar de hiervoor vermelde situaties op te vangen. Een verantwoording voor het gevoerde financiële beleid heeft immer plaatsgevonden door middel van het opstellen van een Jaarrekening door een accountantskantoor.
Activiteiten
Keuringen
In de beginfase verleende de CDT opdrachten tot keuring aan een onafhankelijke keuringsinstantie: het toenmalige Centrum voor Lastechniek, later Nederlands Instituut voor Lastechniek (NIL) geheten. Het betrof hier de keuring van door de leden van CONTROLAS geselecteerde elektroden. De kosten van het keuren werden bestreden met behulp van door de leden betaalde verenigingscontributie. Voorts beoordeelde het CDT de keuringen die in opdracht (en voor rekening) van de elektrodefabrikanten werden uitgevoerd door het Centrum voor Lastechniek. In een latere fase van de ontwikkelingen werd uitsluitend in opdracht van de elektrodefabrikanten gekeurd.
Ten behoeve van de keuring van elektroden voor het lassen van ongelegeerd en zwak gelegeerd staal werd een NEN-normblad gehanteerd, terwijl voor het keuren van elektroden waarvoor nog geen keuringseisen bestonden, de CDT haar eigen keuringseisen en procedures opstelde. Vermeldenswaard is dat de scheepsbouw, met uitzondering van de Koninklijke Marine, niet aan de activiteiten van CONTROLAS kon deelnemen omdat er toenmaals grote onderlinge verschillen bestonden in de eisen van de classificatiebureaus (Lloyd's, Det Norske Veritas, etc.) voor de keuring van elektroden.
Intussen bleek in de loop der tijd aan de CDT dat het hierboven aangehaalde NEN-normblad niet meer geheel voldeed en dat aan de hand van in de praktijk opgedane ervaringen bepaalde wijzigingen noodzakelijk werden. In samenhang hiermee begon een een NEN-Commissie met het herzien van de tot dan gebruikte NEN-norm. De in september '64 gepubliceerde ontwerp NEN-norm heeft echter als goedgekeurde norm niet het licht gezien omdat ondertussen de classificatiebureaus hadden besloten tot acceptatie van één uniforme keuring alsmede het opstellen van keuringseisen daarvoor (de zgn. "Unified Rules"). Eind juni 1965 kreeg dit laatste zijn beslag.
De hiervoor geschetste ontwikkeling was voor de Nederlandse industrie van voldoende betekenis om zich hierbij aan te sluiten. Medio 1965 kwam CONTROLAS met de Vereniging van Fabrikanten van Elektroden een centrale keuring overeen op basis van de hierboven vermelde "Unified Rules". Deze overeenkomst werd in 1967 in de Algemene Vergadering door de leden van CONTROLAS bekrachtigd. Als uitvloeisel hiervan werd de samenwerking met het Centrum voor Lastechniek (later: NIL) betreffende keuringen beëindigd. Met die beëindiging werd een periode afgesloten waarin een neutrale keuring plaatsvond op neutraal terrein
Afgesproken werd dat de keuringen jaarlijks bij en voor rekening van de elektrodenfabrikanten zouden plaatsvinden. Behalve de classificatiebureaus zou ook CONTROLAS worden uitgenodigd de keuringen bij te wonen. CONTROLAS besteedde haar vertegenwoordiging uit aan de in Overschie gevestigde Röntgen Technische Dienst (RTD). Gedurende lange tijd heeft de heer Aeylt Hol, werkzaam bij de RTD, het keuringswerk voor CONTROLAS verricht.
De resultaten van door CONTROLAS uitgevoerde keuringen werden aanvankelijk vastgelegd in "Keuringsrapporten". In een latere fase van de toegepaste procedures zijn de rapporten in deze vorm vervangen door zogenoemde "Gegevensbladen". Rapporten en bladen met daarin de resultaten van de keuringen werden aan de opdrachtgevers van keuringen verstrekt.
In de hiervoor vermelde opzet was de systematiek van het keuren dat in eerste instantie de lastoevoegmaterialen in opdracht en voor rekening van CONTROLAS werden gekeurd. De CDT gaf per geval opdracht tot keuren. Later is hierin langzamerhand verandering opgetreden en kwam steeds meer het verzoek om keuring van de elektrodenfabrikanten en kwam het keuren op verzoek van CONTROLAS te vervallen.
Lijst met opgave van gekeurde elektroden
Door de zorg van de Vereniging CONTROLAS werden de elektroden die waren gekeurd ondergebracht in een lijst. Deze lijst werd op basis van een drie-maandelijkse publicatie onder de leden van CONTROLAS verspreid. Eind 1964 bevatte deze lijst met als titel: "Lijst van goedgekeurde lastoevoegmaterialen", 60 elektroden die op kosten van CONTROLAS en 63 elektroden die op kosten van de fabrikanten waren gekeurd. Voorts bestond er een "Lijst met goedgekeurde identieke lastoevoegmaterialen". De publicatie van deze lijst is in 1986 gestopt. Bedoelde lijst werd vervangen door een vertrouwelijke interne lijst die alleen aan leden van de CDT werd verstrekt.
Een belangrijke gebeurtenis vormde op 1 januari 1979 de officiële opname van de Lijst in de door de Dienst voor het Stoomwezen uitgegeven "Regels voor Toestellen onder druk".
Hierdoor werd het gebruik van lastoevoegmaterialen voor de vervaardiging van toestellen onder druk toegestaan voorzover zij in de "Lijst van goedgekeurde lastoevoegmaterialen" werden vermeld. Hierbij zij aangetekend dat reeds eind 60-er jaren grote instellingen en bedrijven zoals Defensie, Shell, Hoogovens, DSM, N.S., Gemeente Rotterdam etc. door CONTROLAS gekeurde elektroden in hun bestekken voorschreven
De inhoud van de lijst is later tweetalig geworden (Nederlands en Engels) en is voorts, naast de gratis verstrekking van de lijst aan de leden van CONTROLAS, ook aan andere belanghebbenden de mogelijkheid geboden de lijst te verkrijgen door middel van een betaald abonnement. Nadat de vereniging in 1997 was geaccrediteerd als een certificerende instelling, is de naam van de lijst gewijzigd in "Lijst van gecertificeerde lastoevoegmaterialen".
"Regels voor de keuring van lastoevoegmaterialen"
Na de totstandkoming van de "Unified Rules" een gezamenlijke uitgave van de classificatiebureaus) is de CDT doorgegaan met het bestuderen van elektroden waarop de "Unified Rules" niet van toepassing zijn. Deze studie leidde in maart 1971 tot de publicatie in de Nederlandse taal van de "Regels voor de keuring van laselektroden". In april 1974 vond de definitieve verschijning plaats van een tweetalige (Nederlands-Engels) versie van de "Regels voor de keuring van lastoevoegmaterialen" die aanzienlijk uitgebreider was dan de oorspronkelijke "Unified Rules". In mei 1980 zag een herziene editie van de "Regels" het licht.
Deze laatste editie werd in 1989 vervangen door een compleet nieuwe uitgave van de "Regels" die, behoudens een update in de loop der tijd door middel van een aantal wijzigingsbladen, tot op heden eind 2004 nog steeds in gebruik is. Vrijwel zeker zal aan het keuren op basis van de hiervoor vermelde "CONTROLAS Regels" een eind komen wanneer de Europese "Regels", waaraan overigens al jaren wordt gewerkt, van kracht worden verklaard. Op het tijdstip dat de Europese regelgeving in werking treedt, zullen de CONTROLAS "Regels" via een door de vereniging opgestelde overgangsregeling, buiten gebruik worden gesteld.
Samenwerking
Samenwerkingsovereenkomst met de RTD
Hiervoor is reeds aangegeven dat CONTROLAS besloten heeft haar vertegenwoordiging bij de jaarlijkse keuringen georganiseerd door de elektrodefabrikanten uit te besteden aan de RTD. In 1992 kwam een overeenkomst tot stand waarin opnieuw de wederzijdse rechten en plichten van CONTROLAS en de RTD werden vastgelegd. De keuringen werden verricht in naam van CONTROLAS maar kwamen voor rekening en risico van de RTD. Als uitvloeisel van het bepaalde in de overeenkomst rapporteerde de RTD aan CONTROLAS elk kwartaal omtrent de uitgevoerde keuringen en werd tevens een samenvatting verschaft inzake het werk dat op het punt van keuringen nog onderhanden was. Ook is overeengekomen dat per keuring een vast bedrag aan CONTROLAS zou worden afgedragen. In de loop der tijd zijn de overeenkomst en de te rapporteren kwartaalgegevens op grond van in de praktijk opgedane ervaringen nog verder aangepast.
Ten behoeve van de coördinatie op het punt van aanvragen van keuringen is een functionaris van de RTD aangewezen als CONTROLAS Coördinator Keuringen met onder zich het CONTROLAS Bureau Keuringen. Ing. R.H.A.M. Berbers heeft vanaf 1992 tot 2004 deze functie bekleed. Aldus hadden Coördinator en bureau dus een gedeelde verantwoordelijkheid enerzijds jegens CONTROLAS en anderzijds jegens de RTD.
Samenwerking met het Nederlands Instituut voor Lastechniek (NIL) en Belgisch Instituut voor Lastechniek (BIL)
Na het uitvoeren van keuringen door het Centrum voor Lastechniek, later Nederlands Instituut voor lastechniek geheten (zie punt 9 hiervoor), is in 1974 een samenwerkingsovereenkomst gesloten met het NIL. Uit hoofde van de overeenkomst was de directeur van het NIL lid van het Bestuur van CONTROLAS en was de voorzitter van de vereniging lid van de Raad van Bestuur van het NIL. Gegevens uit de Lijst zijn gedurende een lange reeks van jaren opgenomen in de bestanden van de lasmethodekwalificaties van het NIL De samenwerking heeft bestaan tot het tijdstip waarop de vereniging is ontbonden.
In 1978 is een overeenkomst tot samenwerken gesloten met het Belgisch Instituut voor Lastechniek, gevestigd te Brussel. Onder het BIL ressorteert het Onderzoekscentrum van het Belgisch Instituut voor Lastechniek vzw, gevestigd te Gent. Het hoofd van dit centrum, Ir R. Vennekens, is vanaf 15 maart 1977 lid geweest van de CDT/TCL. Hieraan en aan de samenwerkingsovereenkomst kwam een eind op het tijdstip waarop de TCL en de Vereniging CONTROLAS werden ontbonden.
Certificering